臺灣臺北地方法院民事簡易判決
111年度北簡字第13613號
原      告  莊馥璟  
訴訟代理人  戴智權律師
            吳佩蓮律師
被      告  張家慧即晶英產後護理之家

訴訟代理人  凃成樞律師
上列當事人間損害賠償事件，本院於民國111年11月28日言詞辯
論終結，判決如下：
    主      文
原告之訴及假執行之聲請均駁回。
訴訟費用新臺幣2,210元由原告負擔。
    事實及理由
一、按當事人得以合意定第一審管轄法院，但以關於由一定法律關係而生之訴訟為限，前項合意，應以文書為之，民事訴訟法第24條定有明文。查兩造所簽訂之晶英產後護理之家照護契約（下稱系爭契約）第21條約定，所生訴訟合意以本院為第一審管轄法院，本院自有管轄權。
二、原告主張：伊於民國110年11月3日與被告簽訂系爭契約及新
    生兒照護契約書（下稱照護契約），約定由原告支付新臺幣
    （下同）345,000元予被告，被告應提供30日產後照護服務
    。伊生產後於111年3月31日至同年4月30日入住，嗣因被告
    聘雇之護理人員於同年4月3日感染嚴重特殊傳染性肺炎，致
    伊及新生兒須依傳染病防治第48條第1項規定進行10天隔離
    ，未能享有完整產後照護服務，受有如附表一所示之人身自
    由限制及精神痛苦等財產及非財產損失。兩造乃於同年4月1
    6日達成賠償共識成立和解契約，約定「隔離10天，一天退3
    ,000元。送兩天住房折讓館內消費額共17,000元，若沒使用
    完可退現金。」。詎被告以住房折讓館內消費或退費未獲股
    東同意，拒絕履行上開賠償內容，僅於111年4月30日原告辦
    理退房時退還10,000元，為此，依系爭契約第14條、民法第
    227條第1項準用第226條、第227條之1準用民法第195條提起
    先位之訴，請求賠償如附表一所示之損害；另依第736條、
    第737條提起備位之訴，請求被告賠償如附表二之損害等語
    。並聲明：
　㈠先位聲明：1.被告應給付原告201,500元，及自起訴狀繕本送
    達之翌日起至清償日止，按年息5%計算之利息。2.願供擔保
    ，請准宣告假執行。
　㈡備位聲明：1.被告應給付原告37,000元，及自起訴狀繕本送
    達之翌日起至清償日止，按年息5%計算之利息。2.願供擔保
    ，請准宣告假執行。
三、被告則以：護理人員確診並非可歸責於被告之事由，新冠肺
    炎疫情屬於不可抗力，應為不可歸責於雙方之事由，另原告
    未終止契約，是原告雖偕其子同室隔離，惟被告經衛生局專
    案同意可一對一照護嬰兒，故被告仍有聘僱護理師一起進入
    原告隔離區域一同隔離，並告知原告仍得接受照護服務，經
    原告簽名表示了解，嗣後續卻拒絕被告護理人員進房探視，
    只同意每天拍照或視訊新生兒狀況予護理師，因此並非被告
    未提供產婦及嬰兒照護服務，而係依原告意願為之。原告既
    然仍有接受被告提供新生兒護理照護服務，主管機關亦認定
    即便新生兒與原告同室，依舊視為醫療人員有執行照護工作
    ，因此，被告縱未退費10,000元，臺北市政府衛生局亦表示
    無違法。故兩造間並未成立和解契約之合意，此僅係原告
　　片面主張等語置辯。並聲明：
　㈠原告先位及備位之訴均駁回。
　㈡如受不利判決，願供擔保請准宣告免為假執行。
四、本院之判斷：
  ㈠按當事人主張有利於己之事實者，就其事實有舉證之責任，
    民事訴訟法第277條前段定有明文，是民事訴訟如係由原告
    主張權利者，應先由原告負舉證之責，若原告先不能舉證，
    以證實自己主張之事實為真實，則被告就其抗辯事實即令不
    能舉證，或其所舉證據尚有疵累，亦應駁回原告之請求（最
    高法院17年上字第917號判例意旨參照）。又原告於其所主
    張之起訴原因，不能為相當之證明，而被告就其抗辯事實，
    已有相當之反證者，當然駁回原告之請求，倘一方就其主張
    事實已提出適當之證明，他造欲否認其主張者，自應由其提
    出相當之反證，以盡其證明之責。
　㈡原告主張兩造簽訂系爭契約及照護契約，其入住後已付清全
    額費用345,000元，及被告聘僱之護理人員確診使原告及其
    新生兒須進行隔離等情，業據提出系爭契約、照護契約、繳
    費通知書、收據、隔離通知書等件（見本院卷第33至59頁）
    為證，並為被告所不爭執，堪可信實。
　㈢惟原告以先位之訴主張因被告之護理師確診，致其與新生兒
    須進行隔離，未享有完整產後照護服務，被告應賠償如附表
    一所示之損害，則為被告否認，並以前詞置辯。經查:
　  1.系爭契約第14條固明定產婦或嬰兒進住後，因可歸責於  
      乙方（即被告）之事由，致乙方無法繼續履行契約者，甲
　　  方（即原告）得終止契約，乙方除應退還溢收費用外，甲
　　  方並得請求契約終止後，依未住滿之日數費用百分之十，
　　  作為損害賠償，甲方如能證明因此受有其他損害時，並得
　　  另行請求損害賠償等語；惟同契約第15條則載明產婦或嬰
　　  兒進住後，因不可歸責於乙方之事由，致乙方無法繼續履
　　  行契約者，甲方得終止契約。乙方應將定金充作價金費用
　　  之一部分，並按已發生之服務項目收費，不得額外收取費
　　  用，如有溢收費用，並應退還等語，有兩造所不爭之系契
　　  約可考（見本院卷第33至35頁、第125至127頁）。
　　2.第按主管機關對於曾與傳染病病人接觸或疑似被傳染者，
　　  得予以留驗；必要時，並得令遷入指定之處所檢查、施行
　　  預防接種、投藥、指定特定區域實施管制或隔離等必要之
　　  處置，傳染病防治法第48條第1項定有明文。又新冠肺炎
      經公告為第五類法定傳染病，依110年3月1日衛生福利部
      新聞稿，自當日起確定病例觸者之居家隔離措施除未成年
      、65歲以上長者、身心障礙、失能、重大傷病者外均須採
      一人一戶（同戶內不可有非隔離者），而指揮中心110年1
      2月17日針對住宿型衛生福利機構訂定之處置建議，住民
      被框列為密切接觸者應對住民家屬說明確認處理方案；方
      案一：由地方政府協助至集中檢疫場所一人一室隔離照護
      。方案二：確認返家可落實一人一室隔離者由家屬接回返
      家。方案三：安排一人一室就地於機構隔離（見本院卷第
      129至159頁），此乃政府機關行使職權，並為眾所週知之
      事實。是被告聘僱之護理師確診，以致原告及其新生兒須
      進行隔離，乃依法令之行為，事屬系爭契約締約雙方均無
      預見可能且無從控制之不可抗力情事，應為不可歸責於被
      告之事由，堪可認定。
　　3.繼查，兩造係於110年11月間簽訂系爭契約，斯時國內甫
      經歷疫情自三級警戒調降至二級警戒，是原告對日常生活
      中恐因接觸者確診而致自身受到居家隔離應有認識；況被
      告抗辯其通知原告有護理師確診時，曾向原告說明有三種
      隔離措施，原告並未終止系契約，亦未選擇防疫旅館或返
      家隔離所而由被告退費之措施，而是選擇於護理之家原地
      隔離、一天退照顧費1,000元之方案，此為原告所不爭執
      ；衡諸原告既未解除系爭契約，選擇繼續居住並接受被告
      提供之對原告進行衛教、新生兒沐浴及由醫師會診等服務
      ，參之被告曾與衛生局討論得由專案同意可視狀況對新生
      兒及產婦提供照護，惟原告以打擾休息時間為由拒絕，並
      表示希望需要時再進房及進房前事先通知等情，亦有被告
      提出之照護紀錄（見本院卷第161至188頁）可佐，是原告
      主張被告未提供完整服務，亦係基於原告前揭之選擇使然
      ，應堪認定。此外，原告復未提出其他依據證明被告有未
      依系爭契約第5條提供服務之情事，是原告主張被告未依
      系爭契約提供產後照護服務，並以先位之訴請求被告賠償
      如附表一所示之損害，即屬乏據，並無可取。
　㈣又按當事人互相意思表示一致者，無論其為明示或默示，契
    約即為成立；當事人對於必要之點，意思一致，而對於非必
    要之點，未經表示意思者，推定其契約為成立，關於該非必
    要之點，當事人意思不一致時，法院應依其事件之性質定之
    ，民法第153條亦有明定。原告另主張兩造間已成立和解契
    約，被告應依約給付37,000元云云，同為被告否認，則原告
    自應就兩造曾互為契約要素之意思表示合致負舉證責任。惟
    依原告所提兩造間往來LINE對話紀錄以觀，原告之配偶表示
    ：「一天退三千，送的兩天住房折讓館內消費共17,000，若
    沒使用完可退現金（退現金部分要再請示股東）」等語，被
    告則答覆「最後股東回饋給我就是館內統一贈送兩天，就無
    法折抵館銷或是退費。」、「若您當天與我同意延長天數抵
    扣館銷，當天結案就沒有後續問題了」等語（見本院卷第67
    至69頁），顯見兩造對如何退費並未達成一致之意思表示，
    是原告據此主張兩造間已有效成立和解契約云云，容有所誤
    。從而，原告備位之訴請求被告應依和解契約賠償如附表二
    所示之損害，亦屬無據，亦難憑取。
五、綜上，原告先位請求被告給付原告201,500元；備位請求被
    告給付原告37,000元，及均自起訴狀繕本送達之翌日起至清
    償日止，按年息5%計算之利息，均為無理由，應予駁回。
六、本件事證已臻明確，兩造其餘攻擊防禦方法及所舉證據，核
    與本件判決結果不生影響，爰不再逐一論列。
七、本件係適用簡易程序所為被告敗訴之判決，又原告之訴既經
    駁回，其假執行之聲請即失所附麗，併予駁回。
八、訴訟費用負擔之依據：民事訴訟法第78條。依職權確定訴訟
    費用額為2,210元（第一審裁判費），由原告負擔。
中　　華　　民　　國　　111 　年　　12　　月　　21　　日
                  臺北簡易庭  法  官　林振芳
上列正本係照原本作成。
如不服本判決，應於判決送達後20日內向本庭（臺北市○○○路0段
000巷0號）提出上訴狀（須附繕本）。如委任律師提起上訴者，
應一併繳納上訴審裁判費。
中　　華　　民　　國　　111 　年　　12　　月　　21　　日
　　　　　　　　　　　　　　　書記官  賴敏慧
附表一：
編號  計算式   1 單日費用 345,000元/30日＝單日11,500元/日   2 115,000元 11,500元/日*10日＝115,000元   3 100,000元 精神慰撫金    －10,000元 被告已退還之金額   4 計算式：115,000元＋100,000元—10,000＝205,000元    
　　　　　　　　
附表二：
編號  說明   1 30,000元 3,000元*10日＝30,000元   2 17,000元 被告承諾折讓消費金額   3 －10,000元 被告已退還之金額   4 計算式：30,000元＋17,000元—10,000元＝37,000元